【裁判字號】    89,訴,1468
【裁判日期】    890814
【裁判案由】    重利
【裁判全文】
臺灣高雄地方法院刑事判決                        八十九年度訴字第一四六八號
    公  訴  人  臺灣高雄地方法院檢察署檢察官
    被      告  戊○○
右列被告因重利案件，經檢察官提起公訴（八十八年度偵字第二四四五一號），本院
判決如左：
    主  文
戊○○無罪。
    理  由
一、公訴意旨如附件起訴書所載。
二、按犯罪事實應依證據認定之，無證據不得推定其犯罪事實，刑事訴訟法第一百五
    十四條定有明文。又認定不利於被告之事實，須依積極證據，苟積極證據不足為
    不利於被告事實之認定時，即應為有利於被告之認定，更不必有何有利之證據。
    另刑事訴訟法上所謂認定犯罪事實之證據，係指足以認定被告確有犯罪行為之積
    極證據而言，該項證據自須適合於被告犯罪事實之認定，始得採為斷罪資料（最
    高法院三十年上字第八一六號判例、最高法院二十九年上字第三一０五號判例參
    照）。
三、訊據被告戊○○堅決否認有何刑法第三百四十五條常業重利之犯行，辯稱警方在
    其住處搜得之乙○○簽發之支票一紙、丁○○及甲○○簽發之本票各一紙、筆記
    一本均係綽號「阿明」姓名年籍不詳之男子所寄放，「阿明」係打牌聚會時認識
    之朋友，帳冊上之字跡應為「阿明」所寫，其與甲○○、乙○○雖有金錢往來，
    但金額僅為三、五千元、一萬元之小額借貸，且雙方又均認識，故沒算利息等語
    。經查：被告與甲○○為同學，於乙○○則因朋友介紹而認識，甲○○、乙○○
    曾多次向被告商借三、五千元、一萬元不等之金額用以周轉，因借期很短，金額
    不大，故未算利息，扣案之本票、支票係簽發予「阿明」的等情，業據證人甲○○、乙○○於本院調查中證述明確，證人丁○○亦於本院調查中證述：與被告不
    熟，從未有金錢往來，扣案之本票係簽給「阿明」之賭債，後來「阿明」說不要
    了，但未將該本票返還等語在卷，證人丙○○則證稱：之前就有一包東西放在高
    雄市○○街十五號十六樓之六，其僅拿其中之筆記本用以記載收入、支出金額，
    其他部分之記載並非被告字跡等語屬實，證人甲○○、乙○○雖於警訊中證稱被
    告經營地下錢莊，收取重利云云，惟其二人已於偵查中對此加以否認，且於本院
    調查中證稱；乙○○係為了找理由搪塞變造證件申請信用卡之犯行，始於警訊中
    為該證詞，甲○○該部分之證詞則係於乙○○做完後，再補訊作成等語明確，而
    經甲○○該部分之警訊證言確為補訊製作一節，有警訊筆錄可證，是以其二人於
    偵查及本院調查中所為證言為可採，從而被告上開所辯，應可採信。此外，本院
    復查無其他積極證據足資審認被告有何公訴人所指之犯行，揆諸前揭法條及判例
    意旨，依法自應為被告無罪之諭知。
據上論斷，應依刑事訴訟法第三百零一條第一項，判決如主文。
本案經檢察官洪期榮到庭執行職務。
中      華      民      國    八十九    年      八      月    十四      日
                                  臺灣高雄地方法院刑事第一庭
                                    審判長法  官  陳  顯  榮
                                          法  官  曾  逸  誠
                                          法  官  黃  悅  璇
右正本證明與原本無異。
如不服本判決，應於判決送達後十日內，向本院提出上訴狀。
                                          書記官  沈      蘊
中    華    民    國      八十九      年      八      月      十五      日


司法院資訊處製作；財團法人民間司法改革基金會備份。
